【裁判字號】    94,交訴,34
【裁判日期】    950412
【裁判案由】    業務過失致死
【裁判全文】
臺灣花蓮地方法院刑事判決              94年度交訴字第34號
公  訴  人  臺灣花蓮地方法院檢察署檢察官
被      告  甲○○
選任辯護人  張秉正律師
上列被告因業務過失致死案件，經檢察官提起公訴（94年度偵字
第2823號），本院判決如下：
    主  文
甲○○從事業務之人，因業務上之過失致人於死，處有期徒刑陸
月，如易科罰金，以參佰元折算壹日。
    事  實
一、甲○○受僱於新光兆豐股份有限公司，在該公司位於花蓮縣
    鳳林鎮○○街20號之花蓮農牧場（即新光兆豐休閒農牧場，
    下稱兆豐農場）擔任休閒服務工作，並擔任該場之遊園小火
    車司機，為從事駕駛業務之人。其於民國93年12月13日上午
    11時45許，駕駛該公司遊園小火車，在兆豐農場園區○道路
    由東往西方向行駛，途經該園區內迷你馬區○○○道路時，
    應注意車前狀況及兩車併行之間隔，並隨時採取必要之安全
    措施，而當時天氣晴朗，該路段舖設柏油路面，無障礙物、
    無缺陷，且視距良好，並無不能注意之情事，竟疏未注意，
    導致在超越同向行駛於前方右側，由廖如錕及其妻丁○○所
    共同騎乘之協力腳踏車（下稱協力車）時，其所駕駛之遊園
    小火車第2節或第3節車廂右側車身部位不慎勾及廖如錕及丁
    ○○所共同騎乘之協力車前方把手左側部位，造成廖如錕、
    丁○○人車倒地，廖如錕因頭部撞及地面而受有頭部鈍挫傷
    、腦挫傷等傷害，經送醫急救後，仍於同年月15日下午6 時
    18分許不治死亡。
二、案經廖如錕之妻丁○○及其子丙○訴由花蓮縣警察局鳳林分
    局報告台灣花蓮地方法院檢察署檢察官相驗後自動檢舉偵查
    起訴。
    理  由
一、訊據被告甲○○雖坦承有於上開時地駕駛遊園小火車行經該
    處，並發現廖如錕、丁○○所騎乘之協力車跌倒之事實，惟
    矢口否認有業務過失致死之犯行，辯稱：其當時駕駛遊園小
    火車，見被害人騎乘之協力車時，有搖警示鈴，並靠邊行駛
    ，是後來看到車廂上的遊客揮手並喊有人跌到，即立即停車
    查看，火車上的遊客均未說是其駕駛之小火車撞到被害人之
    協力車，況且小火車上亦無裝飾品可能勾到被害人之協力車
    云云。經查：
    (一)證據能力部分：
      按刑事訴訟法第159條第1項規定：被告以外之人於審判外
      之言詞或書面陳述，除法律有規定者外，不得作為證據。
      又證人依法應具結而未具結者，其證言不得作為證據。被
      告以外之人於偵查中向檢察官所為之陳述，除顯不可信之
      情況外，得為證據；被告以外之人於檢察事務官、司法警
      察官或司法警察調查中所為之陳述，與審判中不符時，其
      先前之陳述具有較可信之特別情況，且為證明犯罪事實存
      否所必要者，得為證據，同法第158條之3、第159條之1第
      2 項及第159條之2分別定有明文。查被告之辯護人主張丁
      ○○於警詢及偵查中所言均無證據能力，依前揭規定，丁
      ○○於警詢中所言，原則上無證據能力，僅例外當其於警
      詢中所言與審判中不符時，且該陳述具有可信性及必要性
      者，始賦予其證據能力，而其於警詢中所言與本院所證述
      之內容大致相符，依前揭規定，認無證據能力。至丁○○
      於偵查中所言，因其未具結，其偵查中之證言自不得作為
      證據，合先敘明。
    (二)證人丁○○於本院審理時證稱：當時我與先生廖如錕騎協
      力車至車禍地點時，我先生坐協力車前座，我坐後座，我
      有聽到撲撲的引擎聲音，但沒回頭看，不知道是什麼東西
      ，之後看到小火車從我的左後方超越我們的協力車，我才
      發覺那是小火車，然後火車頭及第1 節車廂超越我們，我
      看到第2節車廂上面有3、4個人，第2 節車廂超過1半時，
      我就跟我先生說那個就是小火車，才講完不久，小火車就
      一直擠靠過來，在很短的時間，我可以感覺到協力車被小
      火車拖著在走，我們就很驚慌大叫，叫他停車，結果小火
      車沒有停，我們就摔下去了，我摔下去的時候，小火車已
      經離開我們，我們摔倒跟小火車脫離我們是在同一時間的
      ，之後小火車沒有停，行駛至我們前方約10幾、20公尺才
      停下來等語。而經本院現場勘驗結果，遊園小火車於直行
      後再偏左行駛時，其車身後方的第2、3節車廂會往右偏，
      又遊園小火車3 個車廂之坐椅右側車身凹槽處高度略矮於
      廖如錕所騎協力車（兆豐農場係提供與廖如錕當時所騎乘
      之同型協力車以供本院勘驗）之把手高度，恰好可勾住協
      力車把手，且協力車第2 個把手係固定的等情，業經本院
      勘驗明確，並製有勘驗筆錄及照片附卷可參。是證人丁○
      ○證稱其與先生廖如錕所騎乘之協力車遭遊園小火車第 2
      或第3 車廂拖行等情，確實可能發生。復參以依據交通事
      故現場圖顯示現場留有2 道東西向之刮地痕（1道長0.6公
      尺，1 道因警方未標示長度，所以長度不明），足證被害
      人廖如錕所騎乘之協力車倒地後，因該協力車仍繼續往前
      拖行，因而使該協力車先後2把手摩擦地面而導致產生2道
      刮地痕。再審酌事發後，廖如錕所騎乘之協力車第2 個固
      定把手因此轉向90度，有照片4 張附卷可參（見相驗卷宗
      第21、22頁），亦顯見致使廖如錕等跌倒之外力甚強，除
      使協力車摩擦地面導致上開刮地痕外，尚使第2 把手因該
      外力而轉向90度。凡此均與一般騎乘協力車，如自行倒地
      ，因無外力，不可能產生長0.6 公尺之刮地痕，並致使固
      定之把手轉向等情不同，可見證人丁○○上開所述渠等所
      騎乘之協力車係因遭遊園小火車拖行而倒地等語，應堪信
      為真實。被告所辯，實不足採。
    (三)而被害人廖如錕因本件車禍受有腦挫傷、頭部鈍挫傷而死
      亡一節，亦經臺灣花蓮地方法院檢察署檢察官督同法醫師
      相驗屬實，此有驗斷書、勘驗筆錄、相驗屍體證明書各一
      件在卷足憑。
    (四)按汽車行駛時，駕駛人應注意車前狀況及兩車併行之間隔
      ，並隨時採取必要之安全措施，道路交通安全規則第94條
      第 3項定有明文。被告雖駕駛遊園小火車行駛於兆豐農場
      園區內，仍應有遵守上開規定。而本件車禍發生當時係日
      間天氣晴朗、該路段係無障礙物、無缺陷、路面乾燥、視
      距良好，並舖設柏油之路面，為道路交通事故調查表（一
      ）所載，是並無不能注意之情形。被告竟疏未注意車前狀
      況及兩車併行之間隔，致小火車右側車身勾及由被害人廖
      如錕所騎乘之協力車，就本件車禍之發生顯有過失。而被
      害人確因本件車禍死亡，已詳如前述，則被告之過失犯行
      與被害人之死亡間，顯有相當因果關係。此外，復有道路
      交通事故調查報告表（二）、現場照片22張、遊園小火車
      照片9張及兆豐農場遊園動線圖1張在卷可稽。本件事證明
      確，被告犯行堪予認定。
二、經查被告係兆豐農場遊園小火車司機，業據被告所自承，是
    被告為從事駕駛業務之人，因業務上之過失致人於死，核其
    所為，係犯刑法第276條第2項業務過失致死罪。又被告於車
    禍發生後，向現場處理之警員自首，而接受裁判，有花蓮縣
    警察局鳳林分局偵查報告在卷可參（見相驗卷宗第62頁），
    應依自首之規定，減輕其刑。爰審酌被告過失之程度、被害
    人因此死亡、事後因被害者家屬要求被告賠償新台幣900 萬
    元，故迄今未與被害者家屬達成和解，業據被告供述在卷，
    惟新光兆豐股份有限公司花蓮農牧場已先行請保險公司給付
    被害者家屬意外險身故保險理賠金新台幣200萬0547 元等情
    ，亦有該公司花蓮農牧場函1 份在卷可參，及被告否認犯行
    之態度等一切情狀，量處如主文所示之刑，並諭知易科罰金
    之折算標準。
據上論斷，應依刑事訴訟法第299條第1項前段，刑法第276條第2
項、第62條前段、第41條第1項前段，罰金罰鍰提高標準條例第1
條前段、第2項，判決如主文。
本案經檢察官乙○○到庭執行職務。
中    華    民    國    95    年    4     月    12    日
                        臺灣花蓮地方法院刑事第一庭
                              審判長法  官  張健河
                                    法  官  吳韻馨
                                    法  官  李世華
上列正本證明與原本無異。
如對本判決不服，應於送達後10日內，向本院提出上訴狀。（應
抄附繕本）
                                    書記官  李閔華
中    華    民    國    95    年    4     月    13    日
附錄本判決論罪之法律條文：
中華民國刑法第276條第2項：
從事業務之人，因業務上之過失犯前項之罪者，處五年以下有期
徒刑或拘役，得併科三千元以下罰金。


司法院資訊處製作；財團法人民間司法改革基金會備份。
